【裁判字號】    89,訴緝,6
【裁判日期】    890229
【裁判案由】    違反毒品危害防制條例
【裁判全文】
臺灣花蓮地方法院刑事判決                        八十九年度訴緝字第六號
    公  訴  人  臺灣花蓮地方法院檢察署檢察官
    被      告  甲○○
    指定辯護人  本院公設辯護人  乙○
右列被告因違反毒品危害防制條例案件，經檢察官提起公訴（八十六年度偵字第四六
○七號），本院判決如左︰
    主  文
甲○○無罪。
    理  由
一、公訴意旨略以：被告甲○○基於概括之犯意，於附表一各時間、地點，販賣第二
    級毒品安非他命供丙○○施用。案經花蓮縣警察局於八十六年十月二十二日二十
    三時許，在花蓮市○○○路一三一號八樓之一丁○○住處，搜得吸食器一組、安
    非他命殘渣袋一小袋、玻璃吸管二節、小塑膠袋、吸管各一節、塑膠袋八十個後
    移送偵辦，因認被告甲○○涉犯毒品危害防制條例第四條第二項販賣第二級毒品
    罪嫌云云。
二、按犯罪事實應依證據認定之，無證據不得推定其犯罪事實；又不能證明被告犯罪
    者，應諭知被告無罪之判決。刑事訴訟法第一百五十四條、第三百零一條第一項
    分別定有明文。而認定犯罪事實所憑之證據，須適於為被告犯罪事實之證明者，
    始得採為斷罪資料。被告之自白，雖為證據之一種，但依刑事訴訟法第一百五十
    六條第一項規定，被告之自白，須非出於強暴、脅迫、利誘、詐欺、違法羈押或
    其他不正之方法，且與事實相符者，始得為證據。又依同條第二項規定，被告之
    自白，不得作為有罪判決之唯一證據，仍應調查其他必要之證據，以察其是否與
    事實相符。立法目的乃欲以補強證據擔保自白之真實性，亦即以補強證據之存在
    ，藉之限制自白在證據上之價值，防止偏重自白，發生誤判之危險。以被告之自
    白，作為其自己犯罪之證明時，尚有此危險；以之作為其他共犯之罪證時，不特
    在採證上具有自白虛偽性之同樣危險，且共犯之自白，難免有嫁禍他人，而為虛
    偽供述之危險。是則利用共犯者之自白，為其他共犯之罪證時，其證據價值如何
    ，按諸自由心證主義之原則，固屬法院自由判斷之範圍。但共同被告不利於己之
    陳述，雖得採為其他共同被告犯罪之證據，惟此項不利之陳述，須無瑕疵可指，
    且就其他方面調查，又與事實相符者，始得採為其他共同被告犯罪事實之認定。
    若不為調查，而專憑此項供述，即為其他共同被告犯罪事實之認定，顯與刑事訴
    訟法第一百五十六條第二項之規定有違。因之，現行刑事訴訟法下，被告之自白
    ，或共同被告不利於己之陳述，其證明力並非可任由法院依自由心證主義之原則
    ，自由判斷，而受相當之限制，有證據法定主義之味道，即尚須另有其他必要之
    補強證據，來補足其自白之證明力，始得採為斷罪資料。犯麻醉藥品管理條例第
    十三條之一第二項各款之罪，供出麻醉藥品來源因而破獲者，得減輕其刑，該條
    例第十三條之三定有明文。則吸用或販賣安非他命之人，如供出安非他命之來源
    因而破獲者，既得邀減輕其刑之寬典，為擔保其所為不利於其他共同被告之陳述
    之真實性，尤應有足以令人確信其陳述為真實之補強證據，始能據以為論罪之依
    據。（最高法院八十七年度台上字第二一二三號判決、八十七年度台上字第二五
    八○號判決意旨參照）本件公訴人認被告涉犯右揭罪嫌，無非以丙○○於警訊中
    指訴購買安非他命之細節甚詳，並有電話通訊譯文等，作為認定被告涉有本件罪
    嫌之依據。
三、訊據被告則堅決否認其涉前開公訴人所指之罪嫌，被告甲○○及指定辯護人辯稱
    ：被告甲○○並無販賣安非他命予丙○○，且丙○○已於本院訊問時結證稱並未
    向被告購買安非他命，復無其他證據足資證明被告之犯行等語。
四、經查：
  (一)證人丙○○雖曾於警訊時供稱：有於八十六年八月六日打0000000號電話
    找被告，並拿新台幣五千元向被告購買二點四公克安非他命，地點在花蓮市○○
    ○路六號云云（警訊卷六十頁反面）；惟於本院訊問時已否認上情（本院八十八
    年度訴字第一一四號卷七三頁），其證詞前後已有不一；且丙○○前開不利於被
    告甲○○之陳述，並無其他補強證據可證明與事實相符，亦不能證明被告甲○○
    有營利意思而販賣安非他命。
  (二)被告固於警訊時自白有於八十六年八、九月間，由丙○○扣其呼叫器00000
    00000號聯絡後，伊即轉告蔡泰山，由丙○○向蔡泰山購買安非他命，或由
    伊直接向蔡泰山拿安非他命轉交丙○○，伊從中賺取酬勞，有時伊送到丙○○家
    中，有時丙○○到其在花蓮市○○○○街二五號五樓之五住處拿安非他命（警訊
    卷時至十一頁），惟於本院審理時則予否認，且被告前開自白並無其他補強證據
    可資證明與事實相符，依據前開說明，並不能憑此認被告有販賣安非他命之犯行
  。
  (三)再查本案扣案物品僅足供做施用毒品犯行之佐證，並不能做為被告有販賣安非他
    命之憑據；另花蓮縣警察局刑警隊偵辦不法案件監察作業譯文之內容，並非被告
    與丙○○間就買賣安非他命之談話內容，顯然無從作為被告有前開犯行之證據，
    此外，再經本院依職權調查結果後，亦無其他確切之證據足認被告甲○○涉有本
    件犯行，揆諸首揭規定，自不能以前開證人之單一指證及被告於警訊時無補強證
    據之自白，遽論被告有販賣安非他命之犯行，而應對被告為無罪之諭知。
據上論斷，應依刑事訴訟法第三百零一條第一項判決如主文。
中      華      民      國    八十九      年      二    月    二十九    日
                              臺灣花蓮地方法院刑事庭
                                  法  官  楊  碧  惠
右正本證明與原本無異。
如對本判決不服，應於送達後十日內，向本院提出上訴狀。（應抄附繕本）告訴人或
被害人如對於本判決不服者，應具備理由請求檢察官上訴，其上訴期間之計算係以檢
察官收受判決正本之日期為準。
                                  法院書記官
中      華      民  國       八 十 九     年    三     月     一    日


司法院資訊處製作；財團法人民間司法改革基金會備份。
